臺灣高等法院高雄分院刑事判決　　　　 96年度上訴字第760號
上　訴　人　臺灣高雄地方法院檢察署檢察官
上　訴　人
即　被　告　甲○○
義務辯護人　吳文豊律師
上列上訴人等因被告殺人未遂案件，不服臺灣高雄地方法院95年
度訴緝字第238 號中華民國96年3 月5 日第一審判決（起訴案號
：臺灣高雄地方法院檢察署94年度偵字第14162 號），提起上訴
，本院判決如下：
    主  文
原判決撤銷。
甲○○殺人未遂，處有期徒刑伍年陸月。
    事  實
一、甲○○於民國94年4 月22日21時許，因在高雄市○○區○○
    路342 號「長紅柏青哥」店內騷擾客人，經該店現場服務人
    員乙○○請出店外而心生不滿，竟基於殺人之故意，於翌日
    （23日）凌晨1 時5 分許，持不詳姓名之人所有之菜刀返回
    該店，直接進入該店維修室，持刀朝乙○○頭部揮砍，乙○
    ○見狀旋以左手抵擋菜刀，甲○○又接續持刀對乙○○頭部
    、身體各處揮砍，致乙○○受有前額切傷5 公分、右顳部切
    傷6 公分、右肩切傷6 公分、左腹部切傷7 公分、右前臂切
    傷2 處各2 公分、左前臂切傷2處 各10公分、12公分、併左
    前臂肌肉切傷等傷害，嗣乙○○以維修室內之椅子抵擋，而
    打落甲○○手中之菜刀，甲○○始逃離現場，而未得逞。乙
    ○○經人送醫急救，始倖免於難。
二、案經乙○○訴由臺灣高雄地方法院檢察署檢察官偵查起訴。
    理  由
甲、程序部分
一、按被告以外之人，於審判外之言詞或書面陳述，除法律有規
    定者外，不得作為證據；又被告以外之人（包括證人、鑑定
    人、告訴人、被害人及共同被告等）於檢察事務官、司法警
    察官或司法警察調查中所為之陳述，與審判中不符時，其先
    前之陳述具有較可信之特別情況，且為證明犯罪事實存否所
    必要者，得為證據，刑事訴訟法第159 條第1 項、第159 條
    之2 分別定有明文。是被告以外之人於司法警察（官）調查
    中所為之陳述，依刑事訴訟法第159 條第1 項規定，係屬傳
    聞證據，原則上無證據能力，惟如該陳述與審判中不符時，
    其先前之陳述具有較可信之特別情況，且為證明犯罪事實存
    否所必要者，依同法第159 條之2 規定（即刑事訴訟法第15
    9 條第1 項所指之「除法律有規定者外」），始例外認為有
    證據能力；如該陳述與審判中相符時，因該陳述並不符合刑
    事訴訟法第159 條之2 有關傳聞例外之規定，故不得作為認
    定本案犯罪事實有無之證據，此時，當以證人於審判中之陳
    述作為證據。另所謂「前後陳述不符」之要件，應就前後階
    段之陳述進行整體判斷，以決定其間是否具有實質性差異，
    惟無須針對全部陳述作比較，陳述之一部分有不符，亦屬之
    。又「證明犯罪事實之存否所必要」，即使用證據之必要性
    ，係指因無法再從同陳述者取得證言，而有利用原陳述之必
    要性，只要認為該陳述是屬於與犯罪事實存否相關之事實，
    並為證明該事實在實質上之必要性即可。而「具有可信之特
    別情況」，係指依陳述時之外部客觀情況而言，足以令人相
    信該陳述是虛偽之危險性不高，必須綜合該陳述是否未受到
    外力影響；陳述人之觀察、記憶、表達是否正確及有無偽證
    之各項因素，而為判斷。經查：證人即告訴人乙○○警詢之
    陳述與審判中相符，依前開說明，應以其審判中所述作為證
    據，其警詢所述應無證據能力。
二、按刑事訴訟法第159 條之5 規定，被告以外之人於審判外之
    陳述，雖不符前4 條之規定，而經當事人於審判程序同意作
    為證據，法院審酌該言詞陳述或書面陳述作成時之情況，認
    為適當者，亦得為證據。本件證人林愛倫於警詢所為之陳述
    ，為被告以外之人於審判外之陳述，屬傳聞證據，被告及辯
    護人於本院審理中表示同意作為本案證據，並捨棄詰問權。
    本院斟酌證人林愛倫於警詢所述，過程並無受不當外力之影
    響，認適合作為本案之證據，依前揭規定，認其審判外之陳
    述應有證據能力。
乙、實體部分：
一、訊據上訴人即被告甲○○固坦承有於上述時地因不滿告訴人
    乙○○將其請出店外，而持不詳姓名之人所有菜刀返回該店
    ，直接進入該店維修室，持刀朝乙○○頭部揮砍，乙○○見
    狀旋以左手抵擋，甲○○又接續持刀對乙○○揮砍，致乙○
    ○受有前額切傷5 公分、右顳部切傷6 公分、右肩切傷6 公
    分、左腹部切傷7 公分、右前臂切傷2 處各2 公分、左前臂
    切傷2 處各10公分、12公分、併左前臂肌肉切傷等傷害之事
    實不諱，惟矢口否認有殺人未遂犯行，辯稱：我只是要教訓
    乙○○而已，並無殺人之意思云云。
二、惟查上開事實，業據證人即告訴人乙○○於原審及本院審理
    時指證甚詳，核與證人林愛倫於警詢時證述情節相符，並有
    高雄醫學大學附設中和紀念醫院診斷證明書可稽。又按殺人
    未遂與傷害，外觀上均以傷害被害人身體為其行為手段，兩
    者之區分，應以加害人有無殺意為斷，不以凶器種類及傷痕
    多少為絕對標準，亦不能因與被害人素不相識，原無宿怨，
    事出突然，即認為無殺人之故意。又下手之情形如何，於審
    究犯意方面，為重要之參考資料，故認定被告是否有殺人犯
    意，自應審酌當時情況，視其下手之輕重、加害之部位等，
    以為判斷之準據，此有最高法院52年度台上字第1291號判例
    、90年度台上字第1808號判決意旨足資參照。查被告持刀向
    告訴人乙○○頭部揮砍，告訴人見狀旋以左手抵擋，被告又
    接續持刀對告訴人揮砍，告訴人嗣以椅子抵擋，最後造成告
    訴人受有前額、右顳部切傷、左腹部切傷、右肩、右前臂、
    左前臂切傷、併左前臂肌肉切傷等傷害。而此係告訴人以左
    手及椅子抵擋之結果，尚造成如此嚴重之傷害，如告訴人未
    予抵抗，持椅子打落被告菜刀，必會因傷重不治而死亡，自
    不難想像。又被告持刀攻擊之目標，全係告訴人頭部、胸部
    之致命部位，經告訴人以左手抵擋結果，部分肩臂上之切傷
    幾已深至入骨，足見被告用力之猛、殺意之深。且被告所持
    菜刀為尖銳鋒利之物，如以之向人身要害揮砍，當能造成死
    亡結果，被告應無不知之理，此足認被告有欲置告訴人於死
    地之犯意，已甚明確。綜上所述，足見被告所辯上情，無非
    卸責之詞，不足採信。本件事證明確，被告之犯行，堪以認
    定。
三、核被告所為，係犯刑法第271 條第2 項、第1 項之殺人未遂
    罪，又被告著手於殺人行為之實行，而不遂，為未遂犯，應
    依刑法第25條第2 項規定減輕其刑。按修正前刑法第64條第
    2 項原規定：「死刑減輕者，為無期徒刑，或為15年以下12
    年以上有期徒刑。」修正後刑法第64條則規定：「死刑減輕
    者，為無期徒刑。」另修正前刑法第65條第2 項規定：「無
    期徒刑減輕者，為7 年以上有期徒刑。」而修正後刑法第65
    條第2 項則規定：「無期徒刑減輕者，為20年以下15年以上
    有期徒刑。」被告行為後法律既有變更，依新刑法第2 條第
    1 項規定，比較新舊法，自以修正前刑法第64條第2 項、第
    65條第2 項規定較有利於被告，併此敘明。原審未予詳查，
    對被告改依傷害罪論科，即有適用法則不當之失，自有未合
    。被告上訴意旨，指摘原判決量刑過重不當，固無足取，公
    訴人上訴意旨，執上開情詞指摘原判決不當，為有理由，自
    應由本院將原判決撤銷改判。審酌被告僅因細故即持刀殺人
    ，犯後否認犯行，迄今仍未與告訴人達成民事和解，態度不
    佳，及告訴人所受傷勢非輕等一切情狀，量處如主文第2項
    所示之刑，以資懲儆。至於被告持以砍殺告訴人之菜刀，因
    未扣案，且係被告於路旁麵攤取用，為不詳姓名之人所有，
    並非被告所用之物，已經被告供明在卷，故不予宣告沒收，
    併此明。
據上論斷，應依刑事訴訟法第369 條第1 項前段、第364 條、第
299 條第1 項前段，刑法第2 條第1 項、第271 條第2 項、第1
項、第25條第2 項，修正前刑法第64條第2 項、第65條第2 項，
判決如主文。
本案經檢察官陳宗吟到庭執行職務。
中　　華　　民　　國　　96　　年　　5 　　月　　31　　日
                  刑事第三庭    審判長法  官  周賢銳
                                      法  官  黃仁松
                                      法  官  謝宏宗
以上正本證明與原本無異。
如不服本判決應於收受本判決後10日內向本院提出上訴書狀，其
未敘述上訴理由者，並得於提起上訴後10日內向本院補提理由書
狀（均須按他造當事人之人數附繕本）「切勿逕送上級法院」。
中　　華　　民　　國　　96　　年　　6 　　月　　4 　　日
　　　　　　　　　　　　　　　　　　　書記官  熊惠津
附錄本件判決論罪科刑法條：
刑法第271條第2項、第1項
殺人者，處死刑、無期徒刑或 10 年以上有期徒刑。
前項之未遂犯罰之。
                                                      q
